臺灣臺中地方法院刑事判決　　　　　　　96年度易字第5451號
公　訴　人　臺灣臺中地方法院檢察署檢察官
被　　　告　乙○○
　　　　　　　　　　（現另案於臺灣臺中戒治所強制戒治中）
上列被告因詐欺案件，經檢察官提起公訴（96年度偵字第21586
、22496、22846號），被告於本院準備程序中為認罪之陳述，經
本院合議庭評議後，裁定由受命法官獨任改行簡式審判程序，本
院判決如下：
    主    文
乙○○幫助意圖為自己不法之所有，以詐術使人將本人之物交付
，累犯，處有期徒刑肆月，如易科罰金，以新臺幣壹仟元折算壹
日。
    犯罪事實
一、乙○○曾於民國87年間，因強盜案件，經臺灣高等法院臺中
    分院於87年9月23日以87年度上訴字第2196號判決判處有期
    徒刑5年4月，並於同年11月26日經最高法院以87年度台上字
    第4012號判決上訴駁回確定。又於同年間因竊盜案件，經臺
    灣高等法院臺中分院於87年11月4日以87年度上易字第2530
    號判決判處有期徒刑2年確定，經合併定應執行有期徒刑7年
    2月後，於87年12月18日入監執行，甫於93年3月17日因縮短
    刑期假釋出監，並於94年6月26日因保護管束期滿未經撤銷
    視為執行完畢。詎乙○○猶不知悔改，明知金融機構帳戶係
    個人理財之重要工具，且關係個人財產、信用之表徵，可預
    見如交予他人使用，或經不詳年籍姓名之人無故蒐集他人之
    存摺、金融卡、密碼等帳戶資料，有供作財產犯罪用途之可
    能，對於提供帳戶雖無引發他人萌生犯罪之確信，但仍不顧
    他人所可能遭受財產上損害之危險，竟基於縱若有人持其存
    摺、提款卡及密碼後，自行或轉交他人用以實施財產犯罪，
    供作被害人匯款之用，仍不違背其本意之幫助使用其帳戶者
    向他人詐欺取財之不確定故意，於96年4月3日17時許，在臺
    中市○○路與黎明口，以新臺幣（下同）5,000元的代價，
    同時將其所有之第一商業銀行嘉義分行帳號00000000000號
    帳戶（下稱第一銀行帳戶）、臺中縣烏日鄉農會帳號000000
    00000000號帳戶（下稱烏日鄉農會帳戶）之存摺、提款卡、
    密碼等資料一併交付予真實姓名年籍不詳綽號「古錐（台語
    ）」之成年女子，容由他人持以犯罪。而該年籍不詳之人取
    得上開帳戶資料後，即與其所屬之詐欺取財集團成員，共同
    基於意圖為自己不法所有之犯意聯絡，先後於下列時間，為
    下列詐欺犯行：(一)由某真實年籍不詳之人先於網路上向丁○○佯稱：要跟丁○○援交，並約定時間地點，但為了要確認
    丁○○是否為警察，即要求丁○○應將錢匯入其指定帳戶中
    ，以證明其身分云云，致使丁○○因而陷於錯誤，而於96年
    5月11日16時51分許及同日16時52分許，依對方指示匯款86,
    000元及4,000元至乙○○上開第一銀行帳戶。(二)於同年5月
    13日13時19分許，由某真實年籍不詳之人撥電話給甲○○佯
    稱：伊是傳播公司人員，公司有兼職妹妹可以到指定處所服
    務，但要先現金付款云云，致使甲○○因而陷於錯誤，於同
    日14時25分許及同日14時27分許，匯款6,000元及1,000元至
    乙○○上開第一銀行帳戶。(三)於同年5月28日10時許，由某
    年籍不詳之人撥電話給戊○○，佯稱：伊是幫派份子，需要
    跑路費，若不付款給他，要對其不利云云，致使戊○○因而
    陷於錯誤，於同日10時40分許，匯款23,000元至乙○○上開
    烏日鄉農會帳戶，上開款項旋遭他人提領一空。
二、案經臺中縣警察局烏日分局報告及嘉義市警察局第二分局報
    告臺灣嘉義地方法院檢察署呈請臺灣高等法院檢察署令轉臺
    灣臺中地方法院檢察署檢察官偵查起訴。
    理    由
一、本件被告乙○○所犯係死刑、無期徒刑、最輕本刑為3年以
　　上有期徒刑以外之罪，其於準備程序中就被訴事實為有罪之
　　陳述，經告知被告簡式審判程序之旨，並聽取公訴人及被告
　　之意見後，本院合議庭認為適宜而裁定由受命法官獨任進行
　　簡式審判程序，合先敘明。
二、訊據被告對其有於上揭時、地，將其所開立上開第一銀行、
    烏日鄉農會帳戶之存摺等資料，提供予真實姓名年籍不詳綽
    號「古錐」之成年女子使用之犯罪事實坦承不諱，且該真實
    姓名年籍不詳之成年女子及其所屬犯罪集團成員所為之前述
    詐欺犯行，亦據被害人丁○○、甲○○、戊○○於警詢中指
    訴綦詳，並有被告上開帳戶之開戶申請資料、客戶基本資料
    、客戶往來交易明細表、未登摺帳項明細表、匯款申請書及
    自動櫃員機交易明細表等件附卷可稽。又按刑法上之故意，
    分直接故意（確定故意）與間接故意（不確定故意），「行
    為人對於構成犯罪之事實，明知並有意使其發生者」為直接
    故意，「行為人對於構成犯罪之事實，預見其發生而其發生
    並不違背其本意者」為間接故意；一般人至銀行開設帳戶並
    非難事，如非為詐欺犯罪等不法目的，依常情並無捨棄自己
    帳戶而迂迴收受他人帳戶使用之理，是被告對於該真實姓名
    年籍不詳之成年女子可能將其帳戶用來作為詐欺等非法用途
    上，應有所預見，且不違背其本意，其竟仍提供其帳戶予該
    真實姓名年籍不詳之成年女子使用，足見該真實姓名年籍不
    詳之成年女子將被告帳戶用來作為詐欺取財之用，為被告所
    容認及允許。另查金融機構帳戶可供款項之存匯、提領，係
    一般人均可輕易申請開設，並無任何資格條件之限制，且金
    融存款帳戶，事關存戶個人財產權益之保障，其與存戶印鑑
    章、提款卡結合，專屬性、私密性更形提高；除非本人或與
    本人具密切關係之人，難認有何理由可自由流通使用該存摺
    ；一般人亦均有應妥為保管存摺或提款卡，以防止存摺或提
    款卡被他人冒用之認識，縱有特殊情況偶有將存摺、提款卡
    交付他人之需，亦必深入瞭解其用途後始行提供使用，實乃
    吾人日常生活經驗與事理；且存摺、提款卡等有關個人財產
    、身分之物品，如淪落不明人士手中，極易被利用為與財產
    犯罪有關之犯罪工具；而與他人於身分上不具密切關係之人
    ，竟要求他人提供帳戶以為使用，此等行為，客觀上已屬可
    疑，且顯係供為某非正當資金進出使用，而隱瞞其流程及行
    為人身分曝光之不法意圖亦可預見；若此之社會現實，恆係
    一般人本於日常生活經驗即可體察，而該等專有物品如落入
    不明人士手中，極易被利用為與財產有關之犯罪工具，此又
    係具備一般生活智識者皆能體察之常識；參以邇來詐欺者使
    用他人存摺作為指示被害人匯款工具之犯罪類型層出不窮，
    並廣經媒體披載，凡對社會動態尚非全然不予關注者均能知
    曉。本件被告係已成年且具有一般智識程度，對於上開各情
    自有認識，竟仍將自己前開金融機構帳戶之存摺、金融卡、
    密碼等資料，借予姓名、年籍不詳之成年人使用，被告主觀
    上顯具有縱使該姓名、年籍不詳之成年人取得該存摺、金融
    卡或密碼後，持以作為詐欺取財之用，亦不違背其本意之不
    確定故意至明。然以被告僅係單純依該姓名、年籍不詳之成
    年人要求提供前開帳戶存摺、金融卡等資料，並未參與詐騙
    被害人財物之構成要件行為，是主觀上僅係基於幫助他人詐
    欺取財之意思，亦屬無疑。綜上所陳，被告前開自白確與事
    實相符，均堪信採。本件事證明確，被告上開犯行洵堪認定
    ，應予依法論科。
三、查前開真實姓名、年籍不詳自稱「古錐」之成年女子所屬不
    法犯罪集團成員，基於意圖為自己不法所有之犯意聯絡，以
    前揭方式聯絡被害人丁○○、甲○○、戊○○，並致使渠等
    因而陷於錯誤，匯款至被告上開帳戶，該等不詳姓名、年籍
    之成年女子暨所屬不法詐欺集團成員所為，均應係犯刑法第
    339條第1項之詐欺取財罪。其中起訴書就犯罪事實一之(三)所
    示犯行部分僅指訴被害人戊○○遭詐騙集團成員對其佯稱要
    對其不利云云，而依被害人周致賢於警詢中證述所示（見烏
    日分局警卷第2頁），該次對話中並未具體指述以何方式恐
    嚇被害人，尚難認被告該部分所為係幫助恐嚇取財犯行，附
    此敘明。又該詐騙集團成員彼等之間顯然有犯意聯絡及行為
    之分擔，為共同正犯。按刑法上之幫助犯，係對於犯罪與正
    犯有共同之認識，而以幫助之意思，對於正犯資以助力，而
    未參與實施犯罪之行為者而言（最高法院75年度台上字第15
    09號、88年度台上字第1270號判決意旨參照）。是以，如未
    參與實施犯罪構成要件之行為，且係出於幫助之意思提供助
    力，即屬幫助犯，而非共同正犯。查本件被告將其開設之上
    開帳戶交予姓名、年籍不詳之成年人，供作該成年人所屬詐
    欺集團共同詐欺取財之用，係基於幫助他人詐欺取財之不確
    定故意，所為係詐欺取財罪構成要件以外之幫助行為。是核
    被告所為，係犯刑法第30條第1項、第339條第1項之幫助詐
    欺取財罪，並依刑法第30條第2項幫助犯之規定，按正犯之
    刑減輕之。被告應綽號「古錐」之成年女子之要求，而於同
    一時、地一併交付2本帳戶資料供其使用，應認係出於單一
    幫助犯意所為之幫助行為，而以一幫助詐欺之行為，使得詐
    欺集團分別詐騙丁○○、甲○○、戊○○等被害人，為一行
    為觸犯數罪名，屬於一行為侵害數法益之想像競合犯，應依
    刑法第55條規定，從一重處斷。又查本件被告前於87年間，
    因強盜案件，經臺灣高等法院臺中分院於87年9月23日以87
    年度上訴字第2196號判決判處有期徒刑5年4月，並於同年11
    月26日經最高法院以87年度台上字第4012號判決上訴駁回確
    定。又於同年間因竊盜案件，經臺灣高等法院臺中分院於87
    年11月4日以87年度上易字第2530號判決判處有期徒刑2年確
    定，經合併定應執行有期徒刑7年2月後，於87年12月18日入
    監執行，甫於93年3月17日因縮短刑期假釋出監，並於94年6
    月26日因保護管束期滿未經撤銷視為執行完畢，有臺灣高等
    法院被告前案紀錄表及臺灣臺中地方法院檢察署刑案資料查
    註紀錄表各1份在卷可憑，其於前開有期徒刑執行完畢後5年
    內，故意再犯本件有期徒刑以上之罪，為累犯，應依刑法第
    47條第1項之規定加重其刑，並先加後減之。另上揭詐欺集
    團成員等人，為前開詐欺取財犯行，有犯意聯絡及行為分擔
    ，固均為共同正犯，惟幫助犯係從犯，從屬正犯而成立，刑
    法上既無「共同幫助」之情，當亦無「幫助共同」之可言（
    司法院70廳刑1字第1104號函亦同此見解），併予敘明。爰
    審酌被告係智識成熟之成年人，對於詐騙集團收受他人帳戶
    以遂行詐騙目的之手法，應知之甚詳，竟提供帳戶予不法份
    子使用，且交付2本帳戶資料，非惟幫助行詐欺取財者遂行
    取財目的，同時使其得以隱匿其真實身分，減少遭查獲之風
    險，愈使其肆無忌憚，加深犯罪之猖獗，且本案被害人丁○○、甲○○、戊○○等確因遭詐騙而受有上開匯入被告前揭
    帳戶金額之損害，金額合計12萬元許，尚非甚鉅，惟念及被
    告本身並未實際參與本件詐欺取財之犯行，責難性較小，且
    於本院審理中尚知及時悔悟而坦承犯行，供述犯案情節，犯
    後態度尚稱良好，然迄未與被害人達成和解等一切情狀，量
    處如主文所示之刑，並諭知易科罰金之折算標準，以資懲儆
    。公訴意旨以被告有多次犯罪前科，再犯本案，於偵查中否
    認犯行，毫無悔意等情，具體求刑有期徒刑7月，未及慮及
    被告業於本院審理中坦承犯行之犯後態度，且被告上開前科
    紀錄業已論以累犯加重其刑，上開求刑稍嫌過重，併予敘明
    。
據上論斷，應依刑事訴訟法第273條之1第1項、第299條第1項前
段，刑法第30條第1項前段、第2項、第339條第1項、第47條第1
項、第55條、第41條第1項前段，刑法施行法第1條之1第1項、第
2項前段，判決如主文。
本案經檢察官丙○○到庭執行職務。
中　　華　　民　　國　　96　　年　　11　　月　　21　　日
      　　　　　　臺灣臺中地方法院刑事第五庭
                      法　官　吳  崇  道
以上正本證明與原本無異。
如不服本判決，應於收受送達後10日內向本院提出上訴書狀（應
附繕本）。
  　　　　　　　　  　書記官  黃  舜  民
中　　華　　民　　國　　96　　年　　11　　月　　21　　日
附錄論罪科刑法條
刑法第339條：
意圖為自己或第3人不法之所有，以詐術使人將本人或第3人之物
交付者，處5年以下有期徒刑、拘役或科或併科1千元以下罰金。
以前項方法得財產上不法之利益或使第3人得之者，亦同。
前二項之未遂犯罰之。
